【裁判字號】    99,智簡上,1
【裁判日期】    991216
【裁判案由】    違反著作權法
【裁判全文】
臺灣基隆地方法院刑事判決             99年度智簡上字第1號
上  訴  人  臺灣基隆地方法院檢察署檢察官
上  訴  人
即  被  告  吳有義
            李明謙原名李佳宸.
            余泊安
上列上訴人等因上訴人即被告等違反著作權法案件，不服本院基
隆簡易庭九十八年度基簡字第一一八七號中華民國九十八年十一
月六日第一審簡易判決（聲請簡易判決處刑案號：九十八年度偵
字第二一一五、二三一四、二四六九號），提起上訴，本院管轄
之第二審合議庭改依通常程序，自為第一審判決，判決如下：
    主  文
原判決撤銷。
吳有義、李明謙（原名李佳宸）、余泊安均無罪。
    理  由
一、聲請簡易判決處刑意旨略以；緣涂煌輝（經臺灣基隆地方法
    院檢察署移請臺灣宜蘭地方法院併案審理）係振揚影音科技
    有限公司（下稱振揚公司）負責人，上訴人即被告吳有義（
    下稱被告吳有義）係址設基隆市○○區○○路一號九樓「和
    樂卡拉0K店」之負責人，上訴人即被告李明謙（即李佳宸，
    下稱被告李明謙）與余泊安（下稱被告余泊安）均係振揚公
    司業務員，（一）涂煌輝於不詳時日，未經享有著作權之告
    訴人瑞影企業股份有限公司（下稱瑞影公司）及豪記影視唱
    片有限公司（下稱豪記公司）同意或授權，擅自將告訴人瑞
    影公司享有著作權之歌曲「家」、「一段情」、「打拼」、
    「三生石」、「恨情歌」、「沙浪嘿」、「今生為你」、「
    愛到最後」、「人生公路」、「深情海岸」、「澎湖戀歌」
    、「女人心」、「有閒來坐」、「甭擱想彼多」、「紅塵一
    場夢」、「心茫茫情茫茫」及「我最愛的人就是你」等十七
    首歌曲；告訴人豪記公司享有著作權之「錯愛」、「我問天
    」、「手中情」、「迷魂香」、「情難斷」、「鏡中情」、
    「漂浪一生」、「只有來認命」及「心愛再會啦」等九首歌
    曲，灌錄到電腦伴唱機內交與被告李明謙，再由被告李明謙
    代為出租給被告吳有義。三人共同基於犯意聯絡，由被告吳
    有義自民國九十八年四月十五日起至同年月二十四日止，在
    上開「和樂卡拉OK店」內，以公開演出之方式供不特定人點
    唱牟利，致生侵害告訴人瑞影公司及豪記公司所享有之著作
    權益。案經瑞影公司及豪記公司派員逕自蒐證後，檢卷向基
    隆市警察局提出告訴後偵查。復經該局刑警大隊員警於九十
    八年四月二十四日持臺灣基隆地方法院法官所簽發之搜索票
    而查獲上情，並扣得伴唱機一臺、點歌目錄簿一本、伴唱機
    專用鍵盤（含連接線）一臺。（二）涂煌輝於不詳時日，未
    經享有著作權之告訴人瑞影公司及豪記公司同意或授權，擅
    自將告訴人瑞影公司享有著作權之歌曲「家」、「一段情」
    、「打拼」、「三生石」、「恨情歌」、「沙浪嘿」、「今
    生為你」、「愛到最後」、「人生公路」、「深情海岸」、
    「澎湖戀歌」、「秋風落葉」、「有閒來坐」、「甭擱想彼
    多」、「紅塵一場夢」、「愛你的日子」、「舊情甭提起」
    、「心茫茫情茫茫」等十八首歌曲灌錄到電腦伴唱機內交與
    被告李明謙，再由被告李明謙代為出租給不知情之吳德肇。
    二人共同基於犯意聯絡，由不知情之吳德肇自九十八年二月
    十八日起至同年四月（聲請簡易判決處刑書漏載「四月」）
    二十一日止，在基隆市安樂區○○○路七一之三號「橘子卡
    拉OK店」內，以公開演出之方式供不特定人點唱牟利，致生
    侵害告訴人瑞影公司所享有之著作權益。案經告訴人瑞影公
    司派員逕自蒐證後，檢卷向基隆市警察局提出告訴後偵查。
    復經該局刑警大隊員警於九十八年四月二十一日持臺灣基隆
    地方法院法官所簽發之搜索票而查獲上情，並扣得點歌目錄
    簿一本。（三）涂煌輝於不詳時日，未經享有著作權之告訴
    人瑞影公司及豪記公司同意或授權，擅自將告訴人瑞影公司
    享有著作權之歌曲「家」、「一段情」、「打拼」、「三生
    石」、「恨情歌」、「沙浪嘿」、「今生為你」、「愛到最
    後」、「人生公路」、「深情海岸」、「澎湖戀歌」、「秋
    風落葉」、「女人心」、「有閒來坐」、「甭擱想彼多」、
    「紅塵一場夢」、「心茫茫情茫茫」、「我最愛的人就是你
    」、「愛你的日子」、「舊情甭提起」等二十首歌曲；告訴
    人豪記公司享有著作權之「錯愛」、「我問天」、「手中情
    」、「迷魂香」、「情難斷」、「鏡中情」、「漂浪一生」
    、「只有來認命」、「心愛再會啦」、「無情不是阮的名」
    、「女人」、「行棋」、「愛情爐丹」、「買醉的人」、「
    力量」等十五首歌曲，由被告余泊安灌錄到電腦伴唱機內，
    再出租予他人。二人共同基於犯意聯絡，由不知情之蕭黃秀
    鳳自九十八年四月間某日起至同年月二十九日止，在基隆市
    ○○區○○路八七號二樓「紅屋卡拉OK店」內，以公開演出
    之方式供不特定人點唱牟利，致生侵害告訴人瑞影公司及豪
    記公司所享有之著作權益。案經告訴人瑞影公司及豪記公司
    派員逕自蒐證後，檢卷向基隆市警察局提出告訴後偵查。復
    經該局刑警大隊員警於九十八年四月二十九日持臺灣基隆地
    方法院法官所簽發之搜索票而查獲上情，並扣得點歌目錄簿
    一本。因認被告吳有義、李明謙、余泊安等三人均涉嫌違犯
    著作權法第九十二條之擅自以公開演出之方式侵害他人著作
    財產罪嫌等語。
二、按犯罪事實應依證據認定之，無證據不得認定犯罪事實；不
    能證明被告犯罪者，應諭知無罪之判決，刑事訴訟法第一百
    五十四條第二項、第三百零一條第一項分別定有明文。又事
    實之認定，應憑證據，如未能發現相當證據，或證據不足以
    證明，自不能以推測或擬制之方法，以為裁判基礎。而認定
    犯罪事實所憑之證據，雖不以直接證據為限，間接證據亦包
    括在內；然而無論直接或間接證據，其為訴訟上之證明，須
    於通常一般之人均不致有所懷疑，而得確信其為真實之程度
    者，始得據為有罪之認定，倘其證明尚未達到此一程度，而
    有合理之懷疑存在時，事實審法院復已就其心證上理由予以
    闡述，敘明其如何無從為有罪之確信，因而為無罪之判決，
    尚不得任意指為違法。再按刑事訴訟法第一百六十一條第一
    項規定：檢察官就被告犯罪事實，應負舉證責任，並指出證
    明之方法。因此，檢察官對於起訴之犯罪事實，應負提出證
    據及說服之實質舉證責任。倘其所提出之證據，不足為被告
    有罪之積極證明，或其指出證明之方法，無從說服法院以形
    成被告有罪之心證，基於無罪推定之原則，自應為被告無罪
    判決之諭知。最高法院四十年台上字第八六號、七十六年台
    上字第四九八六號及九十二年台上字第一二八號分別著有判
    例可資參照。
三、聲請簡易判決處刑意旨認被告等三人涉有上開罪嫌，係以渠
    等三人及證人即另案被告涂煌輝於警詢及檢察官偵訊時之供
    述、證人余秀清、黃明燦、吳德肇、蕭黃秀鳳於警詢時之證
    述、告訴人瑞影公司、豪記公司之告訴狀及所附授權證明書
    、本院法官簽發之搜索票、基隆市警察局搜索扣押筆錄、扣
    押物品目錄現場蒐證照片、告訴人瑞影公司、豪記公司蒐證
    資料（包括現場翻拍店內公開播放之畫面及店家現場照片、
    店家名片、點歌本內頁照片、現場圖示），資為主要論據。
    按被告以外之人於審判外之陳述，雖不符前四條（指刑事訴
    訟法第一百五十九條之一至第一百五十九條之四）之規定，
    而經當事人於審判程序同意作為證據，法院審酌該言詞陳述
    或書面陳述作成之情況，認為適當者，亦得為證據；又當事
    人、代理人或辯護人於法院調查證據時，知有第一百五十九
    條第一項不得為證據之情形，而未於言詞辯論終結前聲明異
    議，視為有前項之同意。刑事訴訟法第一百五十九條之五第
    一項、第二項定有明文。又非供述證據，並無傳聞法則規定
    之適用，如該非供述證據非出於違法取得，並以依法踐行調
    查程序，即不能謂無證據能力。再按被告之自白，非出於強
    暴、脅迫、利誘、詐欺、疲勞訊問、違法羈押或其他不正之
    方法，且與事實相符者，得為證據。刑事訴訟法第一百五十
    六條第一項亦有明定。茲先就本案檢察官所提出上開證據之
    證據能力論述如下：
  (一)被告李明謙及余泊安就檢察官所提出上開渠等以外之人於審
    判外之陳述之證據能力，均於本院準備程序表示沒有意見，
    且迄於言詞辯論終結前亦均未聲明異議，則依前述刑事訴訟
    法第一百五十九條之五第二項之規定，應視為同意該等被告
    李明謙及余泊安以外之人於審判外之陳述作為證據；復經本
    院審酌該等陳述作成時情況及證據取得過程等節，認亦適宜
    作為證據，且與待證事實具有關連性，依同條第一項規定，
    對被告李明謙及余泊安二人，均有證據能力。
  (二)被告吳有義經本院合法傳喚，無正當理由不到庭，其就檢察
    官所提出上開其以外之人於審判外陳述等證據，既未於其上
    訴狀及上訴理由暨答辯狀表示意見，亦未於本院準備或審判
    程序表示意見，自無前述刑事訴訟法第一百五十九條之五第
    一項所定「當事人於審判程序同意作為證據」及同條第二項
    「於法院調查證據時，知有第一百五十九條第一項不得為證
    據之情形，而未於言詞辯論終結前聲明異議」情況，法院即
    無經由審酌該等陳述作成時之情況認為適當而得依該條規定
    將該等被告吳有義以外之人審判外陳述作為其證據之餘地。
  (三)又除上開被告以外之人於審判外之陳述外，其餘檢察官所提
    出之非供述證據證或被告自己於警詢及檢察官偵訊時就犯罪
    事實之供述等證據，被告李明謙及余泊安於本院準備及審判
    程序均未爭執此等證據之證據能力，被告吳有義亦未於其上
    訴狀及上訴理由暨答辯狀有所爭執，而未顯示有何供述出於
    非任意性或以不正方法取得證據之情況，復均與待證事實具
    有關連性，且經本院於審判程序依法調查，自均得為證據。
四、本院於審判期日前，為準備審判起見，依刑事訴訟法第二百
    七十九條之規定，由受命法官一人行準備程序，傳喚被告吳
    有義、李明謙及余泊安並通知公訴檢察官到庭，而處理同法
    第二百七十三條第一項各款所定之事項；被告李明謙及余泊
    安到庭均堅決否認有何違反著作權法之犯行，被告李明謙辯
    稱略以：伊於九十八年二月到振揚公司工作，以前沒有做過
    相關行業，伊去振揚公司臺北辦事處（漢口街）面試時，由
    涂煌輝面試，他有給伊看振揚公司獲得授權的資料（提出美
    華影音公司、華特大旗影音公司授權證書影本），且說振揚
    公司的歌曲都有獲得授權，所以伊就相信老闆說的；且授權
    證書並沒有載明哪些歌是他們公司的，而振揚公司給伊的點
    歌單也只有歌曲名稱及原唱者的姓名，並沒有著作權人的記
    載，伴唱機裡的歌曲有幾萬首，伊也無從逐一去查考，因為
    伊不曾想過會有這樣子的問題；本案發生後，伊有詢問老闆
    涂煌輝，他還告訴伊說他都有付費給美華、華特、弘音、瑞
    影、豪記等公司的經銷商，所以一定不會有問題，又伊是用
    換CF卡的方式給卡拉OK店灌歌，並不是有重製的動作等語；
    被告余泊安則辯稱略以：伊在振揚公司工作的時間是九十八
    年四到六、七月左右，伊是被告李明謙介紹去振揚公司工作
    的，當時也是涂煌輝給伊面試，伊的上訴理由與被告李明謙
    陳述相同等語。經本院受命法官於準備程序整理被告李明謙
    及余泊安與公訴檢察官就本案之不爭執事項及重要爭點如下
    （本院卷(一)第七四至七五頁）：
  (一)不爭執事項
  1.涂煌輝係振揚公司負責人，被告李明謙及余泊安於本案檢察
    官聲請簡易判決處刑之犯罪時間均係振揚公司業務員。
  2.被告吳有義係址設基隆市○○區○○路一號九樓和樂卡拉OK
    店之負責人。
  3.和樂卡拉OK店部分
  (1)涂煌輝及振揚公司並未獲得瑞影公司授權「家」、「一段情
    」、「打拼」、「三生石」、「恨情歌」、「沙浪嘿」、「
    今生為你」、「愛到最後」、「人生公路」、「深情海岸」
    、「澎湖戀歌」、「女人心」、「有閒來坐」、「甭擱想彼
    多」、「紅塵一場夢」、「心茫茫情茫茫」、「我最愛的人
    就是你」等十七首歌曲、豪記公司授權「錯愛」、「我問天
    」、「手中情」、「迷魂香」、「情難斷」、「鏡中情」、
    「漂浪一生」、「只有來認命」、「心愛再會啦」等九首歌
    曲公開演出及重製。
  (2)涂煌輝於不詳時日將上開歌曲CF卡（即 CompactFlash Card
    ，下稱CF卡）交與被告李明謙，由其將該CF卡更換其之前代
    表振揚公司出租給被告吳有義所經營和樂卡拉OK店之伴唱機
    內之CF卡。
  (3)被告吳有義自九十八年四月十五日起至同年月二十四日止，
    在上開和樂卡拉OK店內，以公開演出之方式供不特定人點唱
    牟利。
  (4)經基隆市警察局刑警大隊於九十八年四月二十四日持本院核
    發之搜索票在上址查扣伴唱機一台、點歌目錄簿一本、伴唱
    機專用鍵盤（含連接線）一臺（除伴唱機為振揚公司所有外
    ，其餘設備係裕源音響公司黃明燦所有）。
  4.橘子卡拉OK店部分
  (1)涂煌輝及振揚公司並未獲得瑞影公司授權「家」、「一段情
    」、「打拼」、「三生石」、「恨情歌」、「沙浪嘿」、「
    今生為你」、「愛到最後」、「人生公路」、「深情海岸」
    、「澎湖戀歌」、「秋風落葉」、「有閒來坐」、「甭擱想
    彼多」、「紅塵一場夢」、「愛你的日子」、「舊情甭提起
    」、「心茫茫情茫茫」等十八首歌曲公開演出及重製。
  (2)涂煌輝於不詳時日將上開歌曲之CF卡交與被告李明謙，由其
    將該CF卡更換其之前代表振揚公司出租給吳德肇所經營橘子
    卡拉ＯＫ店之伴唱機內之CF卡。
  (3)吳德肇自九十八年二月十八日起至同年四月二十一日止，在
    上開橘子卡拉OK店內，以公開演出之方式供不特定人點唱牟
    利。
  (4)經基隆市警察局刑警大隊於九十八年四月二十一日持本院核
    發之搜索票在上址查扣點歌目錄簿一本。
  5.紅屋卡拉OK店部分
  (1)涂煌輝及振揚公司並未獲得瑞影公司授權「家」、「一段情
    」、「打拼」、「三生石」、「恨情歌」、「沙浪嘿」、「
    今生為你」、「愛到最後」、「人生公路」、「深情海岸」
    、「澎湖戀歌」、「秋風落葉」、「女人心」、「有閒來坐
    」、「甭擱想彼多」、「紅塵一場夢」、「心茫茫情茫茫」
    、「我最愛的人就是你」、「愛你的日子」、「舊情甭提起
    」等二十首歌曲、豪記公司授權「錯愛」、「我問天」、「
    手中情」、「迷魂香」、「情難斷」、「鏡中情」、「漂浪
    一生」、「只有來認命」、「心愛再會啦」、「無情不是阮
    的名」、「女人」、「行棋」、「愛情爐丹」、「買醉的人
    」、「力量」等十五首歌曲公開演出及重製。
  (2)涂煌輝於不詳時日將上開歌曲之CF卡交與被告李明謙及余泊
    安，由渠等二人將該CF卡更換其之前代表振揚公司出租給蕭
    黃秀鳳所經營和樂卡拉OK店之伴唱機內之CF卡。
  (3)蕭黃秀鳳自民國九十八年四月間某日起至同年月二十九日止
    ，在上開紅屋卡拉OK店內，以公開演出之方式供不特定人點
    唱牟利。
  (4)經基隆市警察局刑警大隊於九十八年四月二十九日持本院核
    發之搜索票在上址查扣點歌目錄簿一本。
  (二)重要爭點
  1.被告李明謙、余泊安二人是否知悉或可預見上開歌曲係未經
    同意或授權重製及公開演出？
  2.本件告訴人等就上開歌曲是否確實享有著作權？
五、經查：
  (一)按著作權法第九十二之罪，須告訴乃論；專屬授權之被授權
    人在被授權範圍內，得以著作財產權人之地位行使權利，並
    得以自己名義為訴訟上之行為。著作財產權人在專屬授權範
    圍內，不得行使權利。同法第一百條、第三十七條第四項分
    別定有明文。準此，專屬授權之被授權人在被授權範圍內，
    自得以著作財產權人之地位，依法提起刑事告訴。又按著作
    財產權之讓與與著作財產權之授權利用，其權利內容不同，
    著作財產權之讓與，係著作財產權之擁有者因之而移轉，原
    著作財產權人之著作財產權移屬於受讓人；而著作財產權之
    授權利用，則係著作財產權仍屬於原著作財產權人所有，被
    授權人僅取得利用之權限，而非變成著作財產權人（最高法
    院八十六年度臺非字第六四號、八十六年度臺非字第二○八
    號裁判意旨可資參照）。而查：
  1.根據證人即告訴代理人賴柏仁所傳真「愛你的日子」、「我
    最愛的人就是你」之歌詞著作人李岩修將其著作財產權讓與
    歌曲著作人徐嘉良、徐嘉良再將其詞曲著作財產權讓與東聲
    唱片傳播有限公司（下稱東聲公司）、東聲公司再讓與乾坤
    影視傳播有限公司（下稱乾坤公司）之著作權讓渡證明書及
    詞曲買斷讓渡書（本院卷(三)第一至七頁，均影本，下同）、
    「恨情歌」之詞曲著作人彭秀琴專屬授權予乾坤公司之唱片
    錄製發行合約書（本院卷(三)第八至九頁）、「愛到最後」之
    詞曲著作人陳偉強、「紅塵一場夢」及「打拚」之詞曲著作
    人王宗凱、「心茫茫情茫茫」之詞曲著作人王民泓、「女人
    心」之詞曲著作人邱宏瀛及王尚宏將渠等著作財產權讓與盧
    和益、盧和益再專屬授權予乾坤公司之詞曲買斷讓渡書及詞
    曲授權書（本院卷(三)第十一至十四、十八至二一、二六至二
    七頁）、「秋風落葉」及「舊情甭提起」之詞曲著作人穎川
    同意由雅鸝有聲出版社專屬授權予告訴人瑞影公司之唱片錄
    製發行合約書（本院卷(三)第十頁）、「有閒來坐」之詞曲著
    作人康凌芳、黃露儀、「沙浪嘿」之詞曲著作人彭秀琴同意
    而由無非文化有限公司（下稱無非公司）專屬授權予告訴人
    瑞影公司之授權證明書（本院卷(三)第十五至十七、四十頁）
    、「今生為你」之詞曲著作人江志豐、「三生石」之詞曲著
    作人林建泰將渠等著作財產權讓與豪記公司、豪記公司再專
    屬授權予上豪視聽有限公司（下稱上豪公司）之著作財產權
    讓與合約書及授權證明書（本院卷(三)第二二至二五頁）、「
    家」之詞曲著作人楊延壽、「一段情」之詞曲著作人黃瑞豐
    、「甭擱想彼多」之歌詞著作人邱宏瀛及歌曲著作人楊延壽
    將渠等著作財產權讓與吳東龍、吳東龍再專屬授權予上豪公
    司之著作財產權讓與合約書及授權證明書（本院卷(三)第二八
    至三二頁）、「人生公路」、「深情海岸」、「澎湖戀歌」
    之詞曲著作人詹雅雯專屬授權予葛瑞特音樂經紀有限公司（
    下稱葛瑞特公司）及經葛瑞特公司同意而由水晶鴻音樂有限
    公司（下稱水晶鴻公司）專屬授權瑞影公司之合約書、聲明
    書、授權證明書（本院卷(三)第三四至三九頁），可知「愛你
    的日子」及「我最愛的人就是你」等二首歌曲，經著作財產
    權輾轉讓與結果，由乾坤公司取得著作財產權；「女人心」
    、「心茫茫情茫茫」、「打拚」、「紅塵一場夢」及「愛到
    最後」等五首歌曲，經著作財產權讓與及專屬授權結果，由
    乾坤公司獲得專屬授權；「恨情歌」則由詞曲著作人直接專
    屬授權予乾坤公司；「一段情」、「三生石」、「今生為你
    」、「甭擱想彼多」及「家」等五首歌曲，經著作財產權讓
    與及專屬授權結果，由上豪公司獲得專屬授權；「秋風落葉
    」及「舊情甭提起」等二首歌曲經詞曲著作人同意而由雅鸝
    有聲出版社專屬授權予瑞影公司；「有閒來坐」、「沙浪嘿
    」等二首歌曲經詞曲著作人同意而由無非公司專屬授權予告
    訴人瑞影公司；「人生公路」、「深情海岸」及「澎湖戀歌
    」等三首歌曲亦經詞曲著作人輾轉及經由水晶鴻公司專屬授
    權予告訴人瑞影公司。
  2.證人即乾坤公司負責人盧和生經本院傳喚，固未於審判程序
    到庭，惟提出請假狀並附具「女人心」、「心茫茫情茫茫」
    、「打拚」、「我最愛的人就是你」、「恨情歌」、「紅塵
    一場夢」、「愛你的日子」、「愛到最後」等八首歌曲之授
    權證明書影本（本院卷(二)第一八五至一九一頁），以資證明
    乾坤公司就上開歌曲業已專屬授權告訴人瑞影公司重製為營
    業用伴唱產品，並得散布、出租、授權營業場所作為公開演
    出、公開上映使用等事實；證人即雅鸝有聲出版社負責人賴
    清木經本院傳喚，未於審判程序到庭，惟提出請假狀並附具
    「秋風落葉」及「舊情甭提起」等二首歌曲之授權證明書影
    本（本院卷(二)第一九二至一九三頁），以資證明雅鸝有聲出
    版社已將上開歌曲專屬授權予告訴人瑞影公司重製為營業用
    伴唱產品，並得散布、出租、授權營業場所作為公開演出、
    公開上映使用等事實；證人即上豪公司負責人吳欽文經本院
    傳喚，未於審判程序到庭，惟提出請假狀並附具「一段情」
    、「三生石」、「今生為你」、「甭擱想彼多」及「家」等
    五首歌曲之授權證明書影本（本院卷(二)第一九四至一九六頁
    ），以資證明上豪公司業將上開音樂著作、錄音著作及視聽
    著作專屬授權予告訴人瑞影公司重製為營業用伴唱產品，並
    得散布、出租、授權營業場所作為公開演出、公開上映使用
    等事實；證人即兼告訴人豪記公司之負責人吳東龍經本院傳
    喚，亦未於審判程序到庭，惟提出請假狀並附具「力量」、
    「女人」、「手中情」、「心愛再會啦」、「只有來認命」
    、「行棋」、「我問天」、「迷魂香」、「情難斷」、「無
    情不是阮的名」、「買醉的人」、「愛情爐丹」、「漂浪一
    生」、「錯愛」、「鏡中情」等十五歌曲之著作財產權讓與
    證明書及讓與合約書影本（本院卷(二)第一九七至二二○頁）
    ，以資證明上開歌曲之詞曲著作人沈建福、王宗凱、張燕清
    、王伯君、蕭蔓萱、江志豐、許慧貞、張文夫、蟻康亮、朱
    立勛、石國人、楊延壽等業將渠等著作財產權讓與告訴人吳
    東龍及豪記公司（除「女人」及「行棋」二首歌曲之著作財
    產權係讓與豪記公司外，其餘十三首歌曲之著作財產權均讓
    與吳東龍）等事實；而上開授權證明書、著作財產權讓與證
    明書及合約書影本復經本院於審判程序調查結果，公訴檢察
    官及被告李明謙、余泊安均表示無意見，堪信為真。
  3.綜上所述，告訴人瑞影公司就「愛你的日子」、「我最愛的
    人就是你」、「女人心」、「心茫茫情茫茫」、「打拚」、
    「紅塵一場夢」、「愛到最後」、「恨情歌」、「一段情」
    、「三生石」、「今生為你」、「甭擱想彼多」、「家」、
    「秋風落葉」、「舊情甭提起」、「有閒來坐」、「沙浪嘿
    」、「人生公路」、「深情海岸」及「澎湖戀歌」等二十首
    歌曲均為專屬授權之被授權人；又告訴人吳東龍為「力量」
    、「手中情」、「心愛再會啦」、「只有來認命」、「我問
    天」、「迷魂香」、「情難斷」、「無情不是阮的名」、「
    買醉的人」、「愛情爐丹」、「漂浪一生」、「錯愛」、「
    鏡中情」等十三歌曲之著作財產權人；至告訴人豪記公司則
    為「女人」、「行棋」等二首歌曲之著作財產權人（聲請簡
    易判決處刑書混淆著作財產權之讓與與著作財產權之授權利
    用，而載述告訴人瑞影公司就上開「愛你的日子」等二十首
    歌曲「享有著作權」以及豪記公司就上開「力量」等十三首
    歌曲「享有著作權」云云，均不確實；又查本件告訴人除瑞
    影公司及豪記公司外，尚包括「吳東龍」，此從卷附告訴人
    瑞影公司、豪記公司及吳東龍〈稱謂或記載為「兼告訴人豪
    記公司之代表人」，或直接記載為「告訴人」〉以告訴人身
    分聯名提出之刑事追加告訴狀及告訴狀〈九十八年度偵字第
    二一一五號卷《下稱偵(一)卷》第八九至九十、一一八至一一
    九頁、九十八年度偵字第二三一四號卷《下稱偵(二)卷》第八
    八至九十頁、九十八年度偵字第二四六九號卷《下稱偵(三)卷
    》第八二至八四頁〉，即可明確認定渠等俱有申告被告等人
    違反著作權法案件之意思，聲請簡易判決處刑書未究明並記
    載「吳東龍」亦為本案之告訴人，致本件有關擅自以公開演
    出方法侵害上開屬於吳東龍所享有著作財產權犯嫌之訴追條
    件有所疑義，亦有疏漏，均併予指明）。揆諸前揭規定，告
    訴人瑞影公司、吳東龍及豪記公司自得就上開音樂著作之著
    作財產權因他人擅自以公開演出方法所為侵害行為提出刑事
    告訴。從而，本件業經告訴人等合法告訴，合先敘明。
  (二)證人涂煌輝係振揚公司負責人，被告李明謙及余泊安於本案
    檢察官聲請簡易判決處刑之犯罪時間均係振揚公司業務員，
    被告吳有義則係上開和樂卡拉OK店之負責人，另證人吳德肇
    、蕭黃秀鳳則分別係上開橘子卡拉OK店及紅屋卡拉OK店之負
    責人；和樂卡拉OK店及橘子卡拉OK店內擺設之金嗓牌伴唱機
    係由被告李明謙分別代理振揚公司出租予被告吳有義及證人
    吳德肇，另紅屋卡拉OK店內擺設之金嗓牌伴唱機則係由被告
    余泊安代理振揚公司出租予證人蕭黃秀鳳，嗣再由被告李明
    謙負責更換上開卡拉OK店內伴唱機之CF卡，被告余泊安則亦
    參與更換上開紅屋卡拉OK店內伴唱機之CF卡；被告李明謙及
    余泊安所持以更換上開卡拉OK店內伴唱機之CF卡，均係由證
    人涂煌輝所提供等情，除為被告李明謙及余泊安與公訴檢察
    官於本院準備程序（詳上述）所不爭執外，另有證人余秀清
    （偵(一)卷第四至六頁）、吳德肇（偵(二)卷第十五至十九頁）
    、蕭黃秀鳳（偵(三)卷第四七至五一頁）於警詢、黃明燦於警
    詢（偵(一)卷第十至十一頁、偵(二)卷第四八至五十頁、偵(三)卷
    第三七至四十頁）、涂煌輝於警詢（偵(一)卷第十七至二十頁
    、偵(三)卷第七至十二頁）、本院審判程序之證述（本院卷(二)
    第四一頁）及於檢察官偵訊時之供述（偵(一)卷第七二至七三
    頁、偵(二)卷第一一六至一一七頁）、卷附振揚公司與證人吳
    德肇、蕭黃秀鳳之MiDi租賃契約書影本（偵(二)卷第二四至二
    五頁、偵(三)卷第三五至三六頁）及在上開和樂卡拉OK店內查
    扣之金嗓牌伴唱機及專用鍵盤（含連接線）各一臺、點歌目
    錄簿一本、在上開橘子卡拉OK店、紅屋卡拉OK店分別查扣之
    點歌目錄簿各一本、被告李明謙向本院提出之CF卡一片（附
    於本院卷(一)之證物袋內）等可佐，堪信屬實。
  (三)而證人涂煌輝及振揚公司並未獲得告訴人瑞影公司就「家」
    、「一段情」、「打拼」、「三生石」、「恨情歌」、「沙
    浪嘿」、「今生為你」、「愛到最後」、「人生公路」、「
    深情海岸」、「澎湖戀歌」、「秋風落葉」、「女人心」、
    「有閒來坐」、「甭擱想彼多」、「紅塵一場夢」、「心茫
    茫情茫茫」、「我最愛的人就是你」、「愛你的日子」及「
    舊情甭提起」等二十首歌曲公開演出及重製之授權、告訴人
    吳東龍就「錯愛」、「我問天」、「手中情」、「迷魂香」
    、「情難斷」、「鏡中情」、「漂浪一生」、「只有來認命
    」、「心愛再會啦」、「無情不是阮的名」、「愛情爐丹」
    、「買醉的人」及「力量」等十三首歌曲公開演出及重製之
    授權、告訴人豪記公司就「女人」及「行棋」等二首歌曲公
    開演出及重製之授權，此亦為被告李明謙及余泊安與公訴檢
    察官所不爭執，且有證人即告訴人瑞影公司法務人員黃英和
    （偵(一)卷第二一至二三頁、偵(三)卷第四四至四六頁）、豪記
    公司法務人員張秀雯於警詢時之證述（偵(一)卷第二四至二六
    頁、偵(三)卷第四一至四三頁）可參，甚至告訴人瑞影公司之
    法務人員李家驊、賴柏仁均於本院審判程序明確證述：瑞影
    公司並沒有授權給中間的代理商或經銷商，也就是說瑞影公
    司的代理商或經銷商從來就沒有獲得瑞影公司的授權，可以
    轉授權瑞影公司的歌曲版權；伊公司不會授權給經銷商，但
    因為市場上的卡拉OK店太多了，不可能直接對上伊公司，所
    以代理商或經銷商等於伊公司的手腳，他們只是協助將歌卡
    交給伊公司授權的卡拉OK店，而他們所獲得的利潤是這個服
    務的報酬等語（本院卷(二)第五八至五九頁）；而證人涂煌輝
    自偵查伊始迄今復未能提出其就上開音樂著作曾獲告訴人瑞
    影公司、吳東龍及豪記公司授權之相關證據。可見證人涂煌
    輝及振揚公司確實未曾獲得告訴人等授權上開音樂著作公開
    演出及重製。
  (四)惟被告吳有義、證人吳德肇及蕭黃秀鳳分別在上開所經營之
    卡拉OK店內擺放伴唱機及點歌本等物，供顧客消費點播，經
    告訴人瑞影公司之受僱人黃英和分別於九十八年三月十五日
    、同年月十八日先行蒐證發現該等卡拉OK店中擺設之伴唱機
    內經非法重製有上開告訴人瑞影公司獲專屬授權、告訴人吳
    東龍及豪記公司享有著作財產權之音樂著作後，通報基隆市
    警察局刑警大隊於同年四月二十四日下午四時十分許、同年
    月二十一日下午六時許及同年月二十九日下午二時四十五分
    許，分持本院核發之搜索票前往上開卡拉OK店內搜索，並當
    場點播確認該伴唱機內有上開音樂著作無訛等情，固為被告
    李明謙、余泊安於本院準備程序（詳上述）、被告吳有義於
    警詢時所不爭執（偵(一)卷第七頁至第九頁），且有本院搜索
    票影本、基隆市警察局搜索扣押筆錄、警方為採證而點播所
    顯示歌曲公開演出畫面之照片、證人即告訴代理人黃英和、
    張秀雯（告訴人豪記公司及吳東龍之代理人）警詢筆錄、被
    侵權曲目及刑事告訴狀附之蒐證報告資料表（偵(一)卷第二一
    至四十、四八頁、偵(二)第五四至七一、八七頁、偵(三)卷第四
    一至四六、五九至六七、七六至七九、一一五至一二○頁）
    在卷可參。惟按刑事法有關被告刑責有無，係以其外在行為
    是否符合犯罪構成要件為其判斷依據，以本案被告經起訴違
    反著作權法有關「公開演出」之行為態樣為例，依著作權法
    第三條第一項第九款就「公開演出」所賦予之定義為「指以
    演技、舞蹈、歌唱、彈奏樂器或其他方法向現場之公眾傳達
    著作內容。以擴音器或其他器材，將原播送之聲音或影像向
    公眾傳達者，亦屬之。」可知法律就違反「公開演出」之要
    件，明指行為人客觀上須有法條文義所示之上開行為時始構
    成，而上開行為之有無乃一客觀事實要件，亦即必須被告等
    人確實有以演技、舞蹈、歌唱、彈奏樂器或其他方法向現場
    之公眾傳達著作內容，或以擴音器或其他器材，將原播送聲
    音或影像向公眾傳達之「事實行為」存在，而經查獲者，始
    構成對著作權人公開演出權之侵害，若僅單純放置機器，而
    未有任何「公開演出」之事實，不能僅因該放置機器內有未
    經授權之歌曲存在，即認定有「公開演出」之事實（智慧財
    產法院九十八年度刑智上易字第一三○號判決意旨參照）。
    查上開警方為採證而點播並拍攝告訴人等指訴前揭歌曲公開
    演出畫面，係警員基於搜索採證目的所為，而所拍攝照片僅
    足以證明被告吳有義及證人吳德肇、蕭黃秀鳳所經營之上開
    卡拉OK店中擺設之伴唱機確實收錄有告訴人等指訴之音樂著
    作，然無從證明曾否確有其他消費者點播上開歌曲，而有公
    開演出之事實；又告訴代理人或警方蒐證，應以蒐集被告是
    否有公開演出之「客觀外在行為」，此行為之有無，必須被
    告自己與其他消費者間共同完成，告訴代理人之蒐證僅能「
    從旁」取證，蓋未經授權歌曲並非違禁物，所持有伴唱機內
    有未經授權歌曲亦不構成對「公開演出權」之侵害，易言之
    ，所持有伴唱機內有未經授權歌曲不當然即有「公開演出」
    事實。是以，告訴人或偵查機關之蒐證人員如係為蒐證目的
    而點播上開未經授權公開演出之歌曲，充其量僅能證明被告
    李明謙、余泊安代理振揚公司出租而由被告吳有義及證人吳
    德肇、蕭黃秀鳳所承租之上開伴唱機內有前述未經授權公開
    演出之歌曲，而不足證明被告三人有公開演出之行為。矧檢
    察官就上開歌曲究於何時確有經其他消費者公開演出之事實
    ，既未於聲請簡易判決處刑之犯罪事實欄予以敘明，復未為
    任何舉證，則被告等三人是否確有公開演出之客觀犯罪行為
    ，即未達於通常一般人均不致於有所懷疑，而得確信其為真
    實之程度。
  (五)又有關涂煌輝所提供被告李明謙及余泊安用以更換上開卡拉
    OK店內伴唱機之CF卡，證人涂煌輝於本院審判程序證述：伊
    交給李明謙、余泊安的歌卡有合法的著作權源；伊於九十八
    年一月與美華及華特簽約，伊是美華及華特的總代理，如果
    有卡拉OK或KTV 要用美華或華特的歌都要透過伊取得授權；
    另伊有的歌是向經銷商買來的，經銷商有吳慶治、陳銘忠、
    李佩樺、陳永祥、郭良泉、劉鴻達；郭良泉的部分，伊是在
    九十七年十二月三十一日跟他簽約，授權期限優世大四十套
    ，弘音四十套，期限均至九十八年六月三十日止，伊總共匯
    了十一萬二千元給郭良泉，他是授權弘音公司精選MIDI穩讚
    系列（Ｂ）、優世大公司MIDI伴唱歌曲（Ｃ）所擁有經點將
    家及金嗓使用之MIDI檔案；劉鴻達的部分，伊是在九十八年
    二月二十日跟他簽約，授權期限優世大三十套，弘音三十套
    ，期限均至九十八年六月三十日止，伊總共匯了幾萬元給劉
    鴻達，詳細金額忘記了，他是授權弘音公司精選MIDI穩讚系
    列（Ｂ）、優世大公司MIDI伴唱歌曲（Ｃ）所擁有經點將家
    及金嗓使用之MIDI檔案；瑞影及弘音公司是同一個老闆許朝
    貴，豪記的老闆是吳東龍，豪記的歌都是授權給瑞影、弘音
    公司，這在業界大家都知道，伊所獲得的資訊也是如此；而
    郭良泉、劉鴻達他們自己說有獲得弘音公司的授權，且他們
    有付權利金給郭威伯，郭威伯可能有獲得弘音公司的授權，
    從弘音公司寄給伊的存證信函所附聯合聲明中，瑞影、弘音
    、優世大公司是聯合聲明公司，可知他們三間公司有關係；
    而豪記公司的歌曲已授權給瑞影、弘音公司，所以伊買弘音
    、瑞影公司的授權等於跟豪記公司買一樣；伊於九十八年六
    月之前，有弘音的授權，是跟劉鴻達、郭良泉買弘音公司的
    （Ｂ）版權的歌，因此伊的認知是伊在九十八年六月之前所
    獲得瑞影及豪記公司的授權，是由郭良泉、劉鴻達賣給伊的
    弘音公司的版權而來；因為伊畢竟有付錢向經銷商買，所以
    伊認為有得到授權；被告李明謙、余泊安到振揚公司任職，
    伊不曾教導他們什麼著作權，只向他們說伊去簽的歌及交給
    他們去卡拉OK店更換的歌卡都有版權；伊有讓他們看過美華
    、華特等公司的授權證書，至於其他經銷商的授權，伊是直
    接跟他們說有合法授權，而伊向經銷商買來時是三點五的磁
    片，這些磁片裡面只能容納十幾首歌，伊公司將磁片中的內
    容轉為CF檔，伊再將CF卡交給被告余泊安、李明謙，讓他們
    去卡拉OK店更換等語；並提出其與吳慶治、陳銘忠、李佩樺
    、陳永祥、郭良泉、劉鴻達等人所簽訂點將家及金嗓牌伴唱
    機使用之MIDI檔案授權轉讓同意書影本供參（本院卷(二)第四
    二至四三、四七至四九、九五至一二七頁）；證人李家驊、
    賴柏仁於本院審判程序亦均證述：告訴人認為被告李明謙、
    余泊安應該是沒有從涂煌輝那邊獲得正確的資訊，也就是說
    他們應該是不知情的等語（本院卷(二)第五九頁），核與被告
    李明謙及余泊安前揭辯解大致相符。可見證人涂煌輝在本案
    發生期間，無論其主觀上是否確知其向告訴人等之經銷商或
    代理商購得金嗓牌伴唱機使用之MIDI檔案，並未獲得告訴人
    等公開演出及重製之授權，然其於僱用及嗣後將所重製用以
    更換上開卡拉OK店內伴唱機之CF卡交給被告李明謙及余泊安
    二人等接觸過程，其所給予被告李明謙及余泊安之資訊，均
    係振揚公司所出租之伴唱機及伊所交付用以更換伴唱機之CF
    卡內所存音樂著作均已獲得著作財產權人授權使用。則根據
    職場經驗法則，被告李明謙及余泊安顯然無從質疑其雇主即
    證人涂煌輝之說詞及指示，或甚至企求渠等自行逐一調查上
    開伴唱機內所有歌曲有無獲得著作財產權或相關公開演出之
    授權，乃渠等有關相信涂煌輝所告知振揚公司的歌曲都有獲
    得授權，以及渠等依涂煌輝指示，將涂煌輝所交付內有告訴
    人等享有著作財產權或專屬授權之音樂著作之CF卡，持往上
    開卡拉OK店內更換而無重製行為等辯解，應屬實情。
六、綜上所述，本件依檢察官所提出之證據方法及本院依職權及
    聲請所為各項查證，無從認定被告三人確有被訴之擅自以公
    開演出之方式侵害告訴人等上開音樂著作之著作財產權之犯
    行，即其證明尚未達一般人可確信渠等犯罪行為為真實而無
    其他合理懷疑之有罪確信程度，本件被告三人之犯行尚屬不
    能證明。原審以簡易判決對被告等人論罪科刑，固非無見。
    惟原審未詳酌檢察官所舉前揭證據之證明力不足以證明被告
    等三人之犯行，遽為被告等三人有罪判決，尚有未洽，被告
    等三人之上訴為有理由。而檢察官循告訴人等之請求意旨，
    以被告李明謙及余泊安應係構成著作權法第九十一條第二項
    意圖銷售或出租而擅自以重製之方法侵害他人之著作權罪嫌
    為由云云，提起上訴，而根據本院前揭認定，被告李明謙及
    余泊安因無從質疑而信賴渠等雇主即證人涂煌輝有關振揚公
    司之歌曲均獲授權之說詞，乃渠等就證人涂煌輝將上開音樂
    著作重製於欲更換伴唱機之CF卡之行為，自亦乏侵害著作權
    之主觀認知而無犯意聯絡可言，即亦未能認定渠等有以重製
    之方法侵害他人著作權之犯行（此乃就聲請簡易判決處刑書
    犯罪事實欄一所敘及而可評價為重製行為之「涂煌輝‧‧‧
    未經‧‧‧授權，擅自將‧‧‧‧歌曲灌錄‧‧‧」等節，
    就渠等與證人涂煌輝之間有無重製之犯意聯絡所為認定，並
    不涉及聲請簡易判決處刑書未提及而非為起訴效力所及之被
    告李明謙及余泊安有無重製行為之認定，事涉本院得以及應
    予審判之範圍，併予指明）。從而檢察官之上訴，並無理由
    。而因被告等人之上訴為有理由，本院自應將原判決撤銷，
    改諭知被告三人均為無罪之判決。
七、依刑事訴訟法第四百四十九條第一項及第二項規定，逕以簡
    易判決處刑所科之刑以宣告緩刑、得易科罰金或得易服社會
    勞動之有期徒刑及拘役或罰金為限，同條第三項定有明文。
    又對於簡易判決之上訴，準用刑事訴訟法第三編第一章及第
    二章之規定。管轄第二審之地方法院合議庭受理簡易判決上
    訴案件，應依通常程序審理。其認案件有刑事訴訟法第四五
    二條之情形者，應撤銷原判決，逕依通常程序為第一審判決
    ，亦有法院辦理刑事訴訟簡易程序案件應行注意事項第十四
    項之規定可資參照。本案既經本院審理後認被告三人均應為
    無罪判決之諭知，即不符得以簡易判決處刑之要件，而有刑
    事訴訟法第四百五十二條所定情形。揆諸前揭規定，應由本
    院依同法第四百五十五條之一第三項及第四百五十二條之規
    定，將原判決撤銷，逕依通常程序為第一審判決。
八、末按法院認為應科拘役、罰金或應諭知免刑或無罪之案件，
    被告經合法傳喚無正當理由不到庭者，得不待其陳述逕行判
    決，刑事訴訟法第三百零六條定有明文。本案被告吳有義經
    合法傳喚，無正當理由不到本件被訴部分應諭知無罪，爰不
    待其陳述逕行判決。
據上論結，應依刑事訴訟法第四百五十五條之一第三項、第四百
五十二條、第三百六十四條、第三百六十九條第一項本文、第三
百零一條第一項、第三百零六條，判決如主文。
本案經檢察官高永棟到庭執行職務。
中    華    民    國    99    年    12    月    16    日
                  刑事第四庭審判長法  官  鄭景文
                                  法  官  黃永定
                                  法  官  陳賢德
以上正本證明與原本無異。
被告吳有義、李明謙（原名李佳宸）、余泊安均不得上訴。
檢察官如不服本判決，應於收受送達後十日內向本院提出上訴書
狀，並應敘述具體理由；其未敘述上訴理由者，應於上訴期間屆
滿後二十日內向本院補提理由書（須按他造當事人之人數附繕本
）。
中    華    民    國    99    年    12    月    20    日
                                  書記官  王靜敏

司法院資訊處製作；財團法人民間司法改革基金會備份。
